# 权益法还原

提问人：dosky 时间：2011-09-05 22:09:52
在线急等！！ 最近在做合并报表时，我和同事存在争议，互相难以说服，想请高手给指导一下： A是B公司的母公司，B公司是 2010年 1 月 1 日A公司支付 9500 万元，取得非同一控制下的B公司80%的股权，投资时B公司账面净资产 10000 万元（其中：股本 5000 万元、资本公积 5000 万元），公允价值 11500 万元，差异是由于无形资产公允价值高于账面价值形成的，该资产剩余使用寿命 15 年。
2010 年A公司向B公司销售商品 3000 万元，销售成本 2000 万元，B公司将购入商品作为存货管理，在 2010 年末尚未出售该资产。
2010 年B公司实现净利润 3000 万元，计提盈余公积 300 万元，资本公积增加 1000 万元， 2010 年末我们在编制合并报表时出现了分歧（暂不考虑税费）： 我的做法如下： 第一步 B公司报表按公允价值还原 借：无形资产 1500 贷：资本公积 1500 借：
管理费用 100 贷：无形资产 100 第二步 权益法还原 借：长期股权投资 3120 贷：投资收益
（3000-100）×80%=2320 资本公积 1000×80%=800 第三步 抵销内部销售 借：营业收入 3000贷：营业成本 2000 存货 1000 第四步 抵销投资 借：股本 5000 资本公积
5000+1500+1000=7500 盈余公积 300 未分配利润 3000-300-100=2600 商誉 9500-11500×80%=300 贷：长期股权投资 9500+3120=12620 少数股东权益
（5000+7500+300+2600）×20%=3080 第五步 抵销投资收益 借：投资收益 2320 少数股东损益 580 贷：期末未分配利润 2600 提取法定盈余公积 300 我同事的做法 第一步 调整B公司个别报表 借：无形资产 1500贷：资本公积 1500 借：管理费用 100 贷：无形资产 100 借：营业收入 3000 贷：营业成本 2000 存货 1000 第二步 权益法还原 借：长期股权投资 3040 贷：投资收益
（3000-100-100）×80%=2240 资本公积 1000×80%=800 第三步 抵销投资 借：股本 5000 资本公积 5000+1500+1000=7500 盈余公积 300 未分配利润 3000-300-100-100=2500 商誉9500-11500×80%=300 贷：长期股权投资 9500+3040=12540 少数股东权益
（5000+7500+300+2500）×20%=3060 第四步 抵销投资收益 借：投资收益 2240 少数股东损益 560 贷：期末未分配利润 2500 提取法定盈余公积 300 我们算下来的结果少数股东权益和少数股东损益都有差异，我认为抵销分录可进行以下分解： 借：营业收入 3000 （抵销A公司收入） 贷： 营业成本 2000 （抵销A公司成本） 存货 1000 （抵销B公司存货价值） 所以上面这个分录肯定是在合并报表层面去做，而不是对B公司个别报表的调整，因为存货价值反映在B公司个别报表中，而对应的收入成本反映在A公司个别报表中。举个很极端的例子，假如B公司当年只发生了采购业务，未发生销售业务，其收入成本都是零，将上面这个抵销分录放入B公司个别报表中，B公司收入、成本就都成了负数，这明显是不合理的。 如果上面这个分录是在合并报表层面进行，那么B公司期末未分配利润就应该是3000-300-100=2600万元，而同事在抵销B公司所有者权益时未分配利润只抵销了 2500 万元，剩下 100 万元将造成资产负债表和利润表的不勾稽，合并报表将出现错误。 同事拿出了最新的CPA教材和我说：书上明确说了权益法下确认投资收益时，除考虑公允价值的调整外，对于投资企业与其联营企业及合营企业之间发生的未实现内部交易损益应予以抵销，投资企业对于纳入其合并范围的子公司与其联营企业及合营企业之间发生的内部交易损益也应按此原则抵销，并在此基础上确认投资收益。 同事让我找出准则规定，我说上面这段话没有说母子公司之间权益法还原也这样做，但找不出更明确的规定了，谁说的对，请高手指教，并把理由说清楚。

回答人：chenyiwei
其实权益法还原是没有必要的，在很多情况下人为把问题复杂化。直接以成本法核算结果就可以合并。至于在权益法模拟中考虑内部交易未实现损益的影响，更无必要。 你可以直接用成本法核算结果合并试试看，本版面上有精华帖子讨论成本法下如何合并，可作为参考。 另外，你所举的案例中的内部交易的方向是顺销。对于顺销交易，其被抵销的内部交易损益完全归属于母公司股东，少数股东不分担。 另外还请注意：本版面是CPA执业过程中所遇到的实务和理论问题的探讨版面，不是考试类版面，因此不接受以CPA考试辅导材料（包括CPA考试教材）作为讨论的论据。道理很简单：当你面对监管机构，或者在法庭上面对法官和原告时，你只能以准则规定作为免责理由。